臺灣臺南地方法院臺南簡易庭民事判決　
111年度南小字第1167號
原      告  新安東京海上產物保險股份有限公司台南分公司

法定代理人  曾淑惠  
訴訟代理人  徐聖弦  
被      告  黃秉豐  




上列當事人間請求侵權行為損害賠償(交通)事件，經本院於民國
111年11月3日言詞辯論終結，判決如下：
    主      文
被告應給付原告新臺幣20,166元，及自民國111年6月18日起至清
償日止，按週年利率百分之五計算之利息。
原告其餘之訴駁回。
訴訟費用新臺幣1,000元，由被告負擔。
本判決原告勝訴部分得假執行。
    事實及理由
一、本件被告經合法通知，未於言詞辯論期日到場，核無民事訴
    訟法第386條所列各款情形，爰依原告之聲請，由其一造辯
    論而為判決。
二、原告起訴主張：
　　原告承保訴外人蘇慧茹所有車牌號碼0000-00號自小客貨（
    下稱系爭車輛）車體損失損，於民國110年8月11日上午6時3
    6分許，由訴外人呂漢龍駕駛系爭車輛行沿台南市南區夏林
    路與新興路217巷口，適被告騎乘車牌號碼000-0000號機車
    與系爭車輛發生碰撞，並致系爭車輛受有損害（下稱系爭事
    故）。經查，依警方道路交通事故現場圖、交通事故初步分
    析研判表可知，系爭事故係因被告未與前車保持隨時得煞停
    距離且未注意車前狀況所致，被告自屬有過失，應由被告負
    過失之侵權行為損害賠償責任。查系爭車輛經送修車廠進行
    修復，修復費用計新台幣（下同）26,160元（包含零件6,66
    0元、鈑金及工資9,500元、烤漆10,000元）。原告已依保險
    契約給付被保險人，依保險法第53條第1項之規定取得代位
    求償權，原告請求被告賠償系爭車輛之損害自屬法有據，並
    聲明請求被告應給付原告26,160元，及自起訴狀繕本送達翌
    日起至清償日止，按年息5％計算之利息等語。
三、被告未於言詞辯論期日到場，亦未提出任何書狀以為爭執或
    陳述。 　　
四、得心證之理由：
（一）按因故意或過失，不法侵害他人之權利者，負損害賠償責
      任；汽車、機車或其他非依軌道行駛之動力車輛，在使用
      中加損害於他人者，駕駛人應賠償因此所生之損害，但於
      防止損害之發生，已盡相當之注意者，不在此限；不法毀
      損他人之物者，被害人得請求賠償其物因毀損所減少之價
      額，民法第184第1項前段、第191條之2、196條定有明文
      。又被保險人因保險人應負保險責任之損失發生，而對於
      第三人有損失賠償請求權者，保險人得於給付賠償金額後
      ，代位行使被保險人對於第三人之請求權，保險法第53條
      第1項前段亦規定甚明。
（二）原告主張之事實，業據提出行車執照、駕駛執照、系爭車
      輛受損照片、台南市政府警察局第六分局交通分隊道路交
      通事故當事人登記聯單、道路交通事故現場圖、道路交通
      事故初步分析研判表、估價單、車輛修復照片、電子發票
      證明聯、統一發票等件為證（見本院111年度南司小調字
      第686號卷第19-355頁，下稱調解卷），並經本院依職權
      向臺南市政府警察局第六分局函調道路交通事故初步研判
      表、談話紀錄表、道路交通事故現場圖、現場照片、道路
      交通事故調查紀錄表㈠及㈡、酒精測定紀錄表、舉發違反道
      路交通管理事件通知單（見調解卷第51-75頁）在卷。按
      汽車在同一車道行駛時，除擬超越前外，後車與前車之間
      應保持隨時可以煞停之距離，不得任意以迫近或其他方式
      ，迫使前車讓道；汽車行駛時，駕駛人應注意車前狀況及
      兩車並行之間隔，並隨時採取必要之安全措施，不得在道
      路上蛇行，或以其他危險方式駕車，道路交通安全規則第
      94條第1項及第3項亦有明定。被告騎乘機車行至事故地點
      未注意車前狀況並隨時採取必要之安全措施，及未與前車
      保持隨時可以煞停之距離，自後追撞系爭車輛，致系爭車
      輛受有損害，是被告有未保持隨時可以煞停距離之過失駕
      駛行為甚明。又被告對於原告主張之事實，已於相當時期
      受合法之通知，而於言詞辯論期日不到場，亦未提出準備
      書狀爭執，依民事訴訟法第280條第3項準用同條第1項之
      規定，視同自認，原告主張之事實，可信為真正，被告就
      本件車禍之發生應負全部過失責任，堪可認定。又被告前
      開騎乘機車過失行為與系爭車輛毀損之結果間，應認具有
      相當因果關係，又原告主張修繕之項目，核與兩造車輛發
      生碰撞之位置相符，揆諸上開規定，被告應就系爭車輛之
      損害負損害賠償責任。
（三）原告修復系爭車輛支出修理費用，包括零件6,660元、鈑
      金及工資9,500元、烤漆10,000元，總計26,160元，有估
      價單、電子發票證明聯、統一發票在卷，系爭車輛係100
      年12月出廠，亦有行車執照1份在卷可參（見調解卷第19
      頁）。依民法第196條請求賠償車輛毀損所減少之價額，
      得以修復費用為估定標準，但以必要者為限，例如修理材
      料以新品換舊品，應予折舊（最高法院77年5月17日第9次
      民庭會議決議參照），則系爭車輛之修復，其材料更換係
      以新品替換舊品，計算零件材料之損害賠償數額時，應扣
      除折舊部分始屬合理。依行政院所頒固定資產耐用年數表
      及固定資產折舊率之規定，自用小客車之耐用年數為五年
      ，依定率遞減法每年折舊千分之三六九，另依營利事業所
      得稅結算申報查核準則第95條第8項規定，固定資產提列
      折舊採用定率遞減法者，以一年為計算單位，其使用期間
      未滿一年者，按實際使用之月數相當於全年之比例計算之
      ，不滿一月者，以一月計。系爭車輛自100年12月出廠，
      到110年8月11日車禍發生時已使用9年7月27日，以9年8月
      計算，則零件6,660元扣除折舊後之修復費用估定為666元
      （詳如附表計算式），再加工資9,500元、10,000元共20,
      166元（計算式：666＋9,500＋10,000＝20,166）。
（四）末按給付有確定期限者，債務人自期限屆滿時起，負遲延
      責任。給付無確定期限者，債務人於債權人得請求給付時
      ，經其催告而未為給付，自受催告時起，負遲延責任。其
      經債權人起訴而送達訴狀，或依督促程序送達支付命令，
      或為其他相類之行為者，與催告有同一之效力；民法第
      229條第1、2 項分別定有明文。又遲延之債務，以支付金
      錢為標的者，債權人得請求依法定利率計算之遲延利息。
      但約定利率較高者，仍從其約定利率；而應付利息之債務
      ，其利率未經約定，亦無法律可據者，週年利率為百分之
      五；亦為同法第233條第1項及第203條所明定。查本件原
      告請求被告應給付之前開金額，並未定有給付之期限，則
      原告請求自起訴狀繕本送達之翌日即111年6月18日（見調
      解卷第85頁）起至清償日止，按週年利率百分之五計算之
      利息，自無不合。
五、綜上所述，原告本於第184第1項前段、191條之2及保險法第
    53條代位求償權之法律關係，請求被告應給付20,166元，及
    自111年6月18日起至清償日止，按週年利率百分之五計算之
    利息，於法尚無不合，應予准許。逾此之請求為無理由，應
    予駁回。
六、本件原告勝訴部分，係屬小額訴訟事件所為被告敗訴之判決
    ，依民事訴訟法第436條之20規定，應依職權宣告假執行。
七、又小額訴訟，法院為訴訟費用之裁判時，應依職權確定其費
    用額；各當事人一部勝訴、一部敗訴者，其訴訟費用，由法
    院酌量情形，命兩造以比例分擔或命一造負擔，或命兩造各
    自負擔其支出之訴訟費用，民事訴訟法第436條之19第1項、
    第79條分別定有明文。本件原告起訴訴訟標的金額為26,160
    元，應徵第一審裁判費1,000元，經核原告之請求一部有理
    由、一部無理由，本院審酌被告應負全部過失責任，原告僅
    因修車零件折舊致為部分敗訴判決，認應由被告負擔全部裁
    判費為當，爰依上開規定確定被告應負擔之訴訟費用如主文
    第三項所示。
八、訴訟費用負擔之依據：民事訴訟法第79條。　　　
中　　華　　民　　國　　111 　年　　12　　月　　8 　　日
                  台南簡易庭  法　官  張麗娟
以上為正本係照原本作成。
如不服本判決，應於送達後20日內，以判決違背法令為理由，向
本院提出上訴狀並表明上訴理由（上訴理由應表明一、原判決所
違背之法令及其具體內容；二、依訴訟資料可認為原判決有違背
法令之具體事實），如於本判決宣示後送達前提起上訴者，應於
判決送達後20日內補提上訴理由書（須附繕本）。
中　　華　　民　　國　　111 　年　　12　　月　　8 　　日
                              書記官  高培馨
折舊時間           金額
第1年折舊值        6,660×0.369=2,458
第1年折舊後價值    6,660-2,458=4,202
第2年折舊值        4,202×0.369=1,551
第2年折舊後價值    4,202-1,551=2,651
第3年折舊值        2,651×0.369=978
第3年折舊後價值    2,651-978=1,673
第4年折舊值        1,673×0.369=617
第4年折舊後價值    1,673-617=1,056
第5年折舊值        1,056×0.369=390
第5年折舊後價值    1,056-390=666
第6年折舊值        0
第6年折舊後價值    666-0=666
第7年折舊值        0
第7年折舊後價值    666-0=666
第8年折舊值        0
第8年折舊後價值    666-0=666
第9年折舊值        0
第9年折舊後價值    666-0=666
第10年折舊值        0
第10年折舊後價值    666-0=666